【裁判字號】    89,易,335
【裁判日期】    890607
【裁判案由】    贓物
【裁判全文】
臺灣花蓮地方法院刑事判決                          八十九年度易字第三三五號
    公  訴  人  臺灣花蓮地方法院檢察署檢察官
    被      告  丁○○
    被      告  甲○○
右列被告因贓物案件，經檢察官聲請簡易判決處刑 (八十九年度偵字第五十四號），
本院認有刑事訴訟法第四百五十一條之一第四項但書所定之情形，認應適用通常訴訟
程序，判決如左：
    主  文
丁○○共同牙保贓物，處拘役拾日，緩刑年。
甲○○共同牙保贓物，處拘役伍拾日。
    事  實
一、丁○○與其子甲○○明知綽號「眼鏡」、年約二十歲之男子所欲出售之引擎號碼
    三Ｇ八二Ｄ００七０九九號之自用小貨車，既無任何車籍資料，亦未懸掛車牌，
    係來路不明之贓物（該車原車號為ＲＬ─四七一七號，為乙○○所有而於八十七
    年十月十日，在台北縣三峽鎮遭不詳姓名之人竊取），竟基於牙保之犯意聯絡，
    於八十七年十一月二十日，在花蓮縣富里鄉明里村八十二之一號住處（公訴人誤
    載為八十二號），共同牙保其鄰居丙○○（所犯故買贓物罪業經本院以八十八年
    度易字第五六二號判處拘役三十日，緩刑三年確定）與「眼鏡」買賣該車，使丙○○以新臺幣（下同）二萬五千元之賤價向「眼鏡」購得該車，價款由丁○○轉
    交予「眼鏡」。
二、案經本院於審理丙○○所涉贓物一案中發現上情，函請臺灣花蓮地方法院檢察署
    檢察官偵查起訴。
    理  由
一、訊據被告丁○○、甲○○均矢口否認右揭犯行，被告丁○○辯稱：伊子林忠和之
    友人綽號「眼鏡」男子駕駛上揭貨車至伊家，當日丙○○至伊家見伊與「眼鏡」
    談論該車買賣事宜，詢問該車是否出售，伊稱「眼鏡」欲出售該車，陳某即向「
    眼鏡」購買，並將五千元價款交予伊轉交「眼鏡」，當時該車擋風玻璃貼有報廢
    車輛之貼紙，伊不知該車係贓車，亦未介紹買賣該車云云。被告甲○○辯稱：伊
    於八十七年十一月間某日返回上址住處，翌日晚間「眼鏡」駕駛上揭貨車至伊家
    ，伊問「眼鏡」為何駕駛該車前來，「眼鏡」稱欲出售該車，並詢問伊父親是否
  願買，嗣丙○○至伊家飲酒，席間聽伊父親提及「眼鏡」欲賣車之事，「眼鏡」
    即問陳某是否購買，其二人自行洽談，之後情形如何伊不清楚，伊並未介紹買賣
    該車，另該車擋風玻璃貼有報廢車輛之貼紙云云。惟查：
（一）系爭自用小貨車係乙○○所有，出廠年份為八十一年，於八十七年十月十日在
      台北縣三峽鎮遭竊，遭竊當時價值約有十八萬元等情，業據被害人乙○○於丙○○所涉贓物案件中之檢察官偵查時指述綦詳（八十八年度偵字第二七四六號
      卷第十五頁），並有車籍作業系統查詢認可資料、贓物領據各一紙附於該案警
      卷可參；再該車失竊時車齡為六年，外觀尚非相當陳舊，此有該車照片二幀附
      於本院八十八年度易字第五六二號卷內可憑，是該車客觀上實不致使人誤認係
      報廢車。
（二）被告雖均辯稱系爭貨車擋風玻璃貼有報廢車輛之貼紙，惟被害人乙○○陳稱：
      該車未報廢過，伊領回該車後並未更換擋風玻璃，亦不曾因清洗擋風玻璃而將
      其上貼紙洗掉，該車擋風玻璃現並未貼有報廢車輛貼紙等語。觀之上述之二幀
      照片，該車擋風玻璃上並未見貼有何貼紙，再經本院函詢行政院環境保護署查
      證相關單位，亦無該車報廢紀錄，有該署八十九年五月十日（８９）環署廢字
      第００二三四七九號函文一紙在卷可參，是被告所辯該車擋風玻璃貼有報廢車
      輛之貼紙云云，顯非事實，委無可採。
（三）系爭貨車並未懸掛車牌，另被告甲○○係於八十七年三、四月間，因釣魚而認
      識「眼鏡」，「眼鏡」為年約二十歲之男子，姓名不詳等情，此業據被告二人
      於八十六年度易字第五六二號一案中之偵查、審理及本案審理中供明在卷。按
      該車既未懸掛車牌，且「眼鏡」復未提供該車行車執照或報廢證明，凡此均已
      足使一般人生起該車為贓物之疑竇，尤其被告對於年約二十歲、僅認識八個月
      、不知姓名之人有意出賣自用小貨車，衡情其等主觀上對該車來源之正當性更
      應有所懷疑，乃竟全然未加查證，即介紹丙○○以遠較當時尚值十八萬元為低
      之二萬五千元賤價購買，足認其等明知該車為來路不明之贓車，至為灼然，被
      告辯稱不知是贓車云云，亦無可採。
（四）證人丙○○於偵查中證稱：丁○○告訴伊有一部車要賣，伊問價錢，潘女及「
      眼鏡」說二萬五千元，價款伊分三期交予潘女，因鎖頭損壞，故潘女未交付鑰
      匙，而拿螺絲起子予伊，甲○○在買車、交車時均在場等語。本院調查時證稱
      ：當天伊到甲○○家與甲○○之父、甲○○及甲○○之友人「眼鏡」喝酒，丁○○告訴伊「眼鏡」欲出售貨車一部，伊問是否為贓車，「眼鏡」說不是贓車
      ，丁○○、甲○○與「眼鏡」有到外面交談，潘、杜二人建議「眼鏡」將車賣
      予伊，勿賣予他人，嗣三人入內，「眼鏡」告訴伊該車要賣二萬五千元，伊要
      求分三期給付，「眼鏡」說若伊要買，將錢直接交予丁○○即可，伊當天即交
      付五千元予丁○○，其後又先後交付一萬七千元、三千元予丁○○等語。被告
      丁○○於本院八十八年度易字第五六二號丙○○所涉贓物案件調查訊問時供稱
      丙○○所交予伊之價金二萬五千元均轉交予「眼鏡」等語。被告甲○○於該案
      本院調查時供稱「眼鏡」曾打電話詢問伊賣車之價款為何尚未收到，伊請伊母
      親去問丙○○等語。是丙○○顯係因丁○○主動告知而知悉「眼鏡」欲出售貨
      車，而丁○○甚且告知丙○○買賣價金為二萬五千元，足證其事先已與「眼鏡
      」商議本件買賣事宜，尤有甚者，丁○○、甲○○復均建議「眼鏡」將該車售
      予丙○○，丁○○更代「眼鏡」收取買賣價款，並提供螺絲起子予丙○○以代
      替鑰匙發動該車，而甲○○代「眼鏡」請丁○○向丙○○收取價款，凡此種種
      ，足認其母子二人參與本件買賣之程度甚深。況丁○○於偵查中供稱：「眼鏡
      」告訴伊有車欲出售，因「眼鏡」係伊兒子之朋友，伊乃幫「眼鏡」賣車等語
      ；甲○○於偵查中亦稱：「眼鏡」告訴伊欲出售系爭貨車，並說該車為報廢車
      等語，益證其等確係共同牙保丙○○與「眼鏡」買賣系爭貨車無訛。
（五）綜上，被告所辯無一可採，本件事證已明，被告犯行均堪認定。
二、核被告所為，均係犯刑法第三百四十九條第二項之牙保贓物罪。爰審酌被告丁○○並無犯罪紀錄，素行尚佳，被告甲○○曾犯故買贓物罪，經本院判處拘役三十
    日，緩刑二年，於民國八十八年六月四日確定，此有臺灣花蓮地方法院檢察署刑
    案資料查註記錄表在卷可稽，其品行不良，並考量被告犯罪之動機、目的、手段
    、所生之損害及犯罪後之態度等一切情狀，分別量處如主文所示之刑。末查被告
    丁○○無犯罪紀錄，未曾受有期徒刑以上刑之宣告，已如上述，其因一時失慮，
    偶罹刑典，經此科刑教訓後，當知警愓而無再犯之虞，本院因認其所宣告之刑以
    暫不執行為當，爰併宣告緩刑三年，以啟自新。
據上論斷，應依刑事訴訟法第四百五十二條、第二百九十九條第一項前段，刑法第三
百四十九條第二項、第二十八條、第七十四條第一款，罰金罰鍰提高標準條例第一條
前段，判決如主文。
本案經檢察官李子春到庭執行職務。
中      華      民      國    八十九    年      六      月      七      日
                              臺灣花蓮地方法院刑事庭
                                  法  官  陳  文  通
右正本證明與原本無異。
如對本判決不服，應於送達後十日內，向本院提出上訴狀。（應抄附繕本）告訴人或
被害人如對於本判決不服者，應具備理由請求檢察官上訴，其上訴期間之計算係以檢
察官收受判決正本之日期為準。
                                  法院書記官
中      華      民      國       八 十 九     年     六    月   二十七  日
附錄本判決論罪之法律條文：
刑法第三百四十九條：
收受贓物者，處三年以下有期徒刑、拘役或五百元以下罰金。
搬運、寄藏、故買贓物或為牙保者，處五年以下有期徒刑、拘役或科或併科一千元以
下罰金。
因贓物變得之財物，以贓物論。


司法院資訊處製作；財團法人民間司法改革基金會備份。
